【裁判字號】    97,交聲,445
【裁判日期】    980527
【裁判案由】    聲明異議
【裁判全文】
臺灣屏東地方法院交通事件裁定         97年度交聲字第445號
原處分機關  交通部公路總局高雄區監理所屏東監理站
異  議  人  甲○○
即受處分人
上列受處分人因違反道路交通管理處罰條例案件，對於交通部公
路總局高雄區監理所屏東監理站於民國97年11月4 日之裁決（屏
監違字第裁82-N00000000-0號），聲明異議，本院裁定如下：
    主  文
原處分罰鍰超逾新臺幣陸仟元部分撤銷。
前項撤銷部分，甲○○不罰。
    理  由
一、原處分意旨略以：受處分人即異議人 (下稱：異議人）甲○
    ○騎乘車號J3L-762 號重型機車於民國 (下同）95年11月18
    日晚上8 時30分許，在高雄縣旗山鎮舊旗尾橋上，被警逕行
    舉發「未領有駕駛執照駕駛機器腳踏車」違規有高警交字第
    N00000000 號違規單可參，又經查舉發單位已公示送達依法
    完成送達程序 (有送達資料可稽），本站爰依修正前「道路
    交通管理處罰條例」第21條第1 項第1 款第3 項及行政程序
    法第67條，第78條第1 項第1 款第81條等規定依法裁決處異
    議人罰鍰新台幣 (下同）9,600 元 ，核無違誤。
二、異議人則以：伊於97年10月間因處理他案汽車報廢受阻，經
    櫃員轉告知本案95年11月18日，普重機車無照駕駛追加罰款
    至最高9,600 元，但原違規通知單清楚明列駕駛人與車主同
    為本人並已指定聯絡現今住址（即高雄縣美濃鎮○○路105
    號），原處分機關以遷移不明，公示送達之處置與裁決，實
    為承辦人員誤置，致使異議人未能正常接單如期到案；又原
    違規通知單異議人之戶籍地址與填單日期經塗改但未加蓋校
    正章，當視為無效文件。據以上之事實，聲明異議，請求按
    原規定6,000 元罰額裁處等語。
三、查異議人甲○○前於95年11月18日晚上8 時30分許，騎乘車
    牌號碼J3L-762 號重型機車，行經高雄縣旗山鎮舊旗尾橋上
    時，因被舉發有「未領有駕駛執照駕駛機器腳踏車」違規等
    情，有高雄縣政府警察局旗山分局高警交字第N00000000 號
    違規事件舉發通知單暨採證照片附卷可按，並據異議人所不
    爭執，以上情事可堪認定為事實。
四、異議人則以前開情詞置辯。經查，本件異議人於上揭違規時
    、地駕駛車牌號碼J3L-762 號重型機車，與第三人蕭心凱（
    駕駛車牌號碼ZP-6383 號自用小客車）發生交通事故，經警
    到場處理，發現異議人未考領重型機車駕駛執照而駕駛機器
    腳踏車，認定違反道路交通管理處罰條例第21條第1 項第1
    款規定，乃於同年11月22日掣單舉發，按異議人戶籍地址屏
    東市○○街216 號7 樓之2 址郵務送達。因異議人遷址不明
    ，乃由原舉發機關依行政程序法第78條，於95年12月19日公
    示送達，固有原舉發違規事件通知單、送達回執及公示送達
    公告等件在卷可憑。但異議人在本件發生車禍違規經高雄縣
    政府警察局旗山分局車禍處理小組處理時，即已陳報其現住
    在高雄縣美濃鎮○○路105 號，有該95年11月18日「高雄縣
    政府道路交通事件當事人登記聯單」在卷足佐。原舉發機關
    嗣於11月22日掣單舉發時，未依所陳報之現住址送達即非適
    法；嗣再以異議人遷移不明而逕為公示送達，其送達程序自
    不合法。原舉發違規事件通知單記「應到案日期95年12月21
    日前」當不生指定效力，關於原處分機關所指「逾應到案期
    限」之日數亦無從起算。異議人指摘之理由應認可採。
五、按汽車駕駛人未領有駕駛執照，駕駛小型車或機器腳踏車，
    處新台幣6 千元以上1 萬2 千元以下罰鍰，道路交通管理處
    罰條例第21條第1 項第1 款定有明文。本件異議人上開違規
    事實明確，原處分機關依該「處罰條例」第21條第1 項第1
    款規定裁罰，固無不當；但異議人既因未受合法通知無得依
    指定之「應到案日期」前到案，經收受裁決書始悉本件系爭
    違規情事，已如前述，依法祇能按法定低額即6 千元裁處罰
    鍰。原處分機關認異議人逾越到案日期60日以上，按「違反
    道路交通管理事件統一裁罰基準表」第21條第1 項第1 款裁
    罰，就罰鍰超逾6 千元部分，尚有未洽，異議意旨指摘及此
    ，應認有理由，應由本院撤銷前開不當部分，裁定如主文所
    示。
六、依道路交通案件處理辦法第19條、第20條前段，裁定如主文
    。
中    華    民    國    98    年    5     月    27    日
                  交通法庭      法  官  朱盈吉
以上正本證明與原本無異。
如不服本裁定應於收受送達後5 日內向本院提出抗告書狀敘述抗
告之理由抗告於台灣高等法院高雄分院。
中    華    民    國    98    年    6     月    2     日
                                書記官  林祥玉


司法院資訊處製作；財團法人民間司法改革基金會備份。
